臺灣高雄地方法院刑事判決　　　　　　　96年度易字第2693號
公　訴　人　臺灣高雄地方法院檢察署檢察官
被　　　告　乙○○
上列被告因違反毒品危害防制條例案件，經檢察官提起公訴（96
年度偵字第4698號），本院判決如下：
    主  文
乙○○持有第一級毒品，累犯，處有期徒刑肆月，如易科罰金以
新臺幣壹仟元折算壹日。減為有期徒刑貳月，如易科罰金以新臺
幣壹仟元折算壹日。扣案第一級毒品海洛因壹小包（驗後淨重零
點零伍壹公克）沒收銷燬之，扣案吸管壹支沒收之。
    事  實
一、乙○○前因違反毒品危害防制條例案件，經本院以94年度訴
    字第3611號判決判處應執行有期徒刑6 月確定，甫於民國95
    年10月21日執行完畢。詎猶不知悔改，明知海洛因係毒品危
    害防制條例第2 條第2 項第1 款之所稱第一級毒品，非經許
    可不得任意持有，竟於95年11月10日中午12時25分許，在高
    雄市前鎮區○○○路復興國小對面，以新台幣（下同）1000
    元之代價，向姓名、年籍不詳，綽號「阿瘦仔」之成年男子
    ，購得以吸管藏裝之第一級毒品海洛因1 包（驗後淨重0.05
    1 公克）後而持有。嗣於同日中午12時45分許，在高雄市前
    鎮區○○○路392 號前，因形跡可疑，而為警查獲，並扣得
    乙○○所有第一級毒品海洛因1 包（驗後淨重0.051 公克）
    及供隱匿、藏裝毒品之用之吸管1 支。
二、案經高雄市政府警察局前鎮分局報告臺灣高雄地方法院檢察
    署檢察官偵辦起訴。
    理  由
壹、程序部分：
    按被告以外之人於審判外之言詞或書面陳述，除法律有規定
    者外，不得作為證據，刑事訴訟法第159 條第1 項定有明文
    。然被告以外之人於審判外之陳述，雖不符前4 條之規定，
    而經當事人於審判程式同意作為證據，法院審酌該言詞陳述
    或書面陳述作成時之情況，認為適當者，亦得為證據。當事
    人、代理人或辯護人於法院調查證據時，知有第159 條第1
    項不得為證據之情形，而未於言詞辯論終結前聲明異議者，
    視為有前項之同意，刑事訴訟法第159 條之5 亦定有明文。
    本件高雄市政府警察局前鎮○○○○路派出所扣押筆錄、前
    鎮分局扣押物品目錄表、高雄市立凱旋醫院濫用藥物成品檢
    驗鑑定書、高雄地方法院檢察署勘驗報告，雖均屬審判外之
    書面陳述，惟被告乙○○及檢察官於本院準備程序時均對前
    揭證據之證據能力表示無意見，亦未於言詞辯論終結前聲明
    異議，本院審酌上開書面陳述作成時之情況，核無違法取證
    或其他瑕疵，認為以之作為證據為適當，上開證據資料，自
    得作為證據。
貳、實體部分：
一、認定犯罪事實所憑之證據理由：
    (一)被告乙○○於95年11月10日因持有第一級毒品海洛因，為
    警攔檢查獲一情，經被告警詢時坦認不諱，亦據證人即查獲
    員警曾文瑞、陳世哲亦於本院審理中證述屬實，證人曾文瑞
    於本院審理中證稱，95年11月10日當天我們4 名員警騎乘機
    車執行便衣防搶勤務，因先前接獲民眾電話檢舉常有人在復
    興國小與民權路附近從事毒品交易，我們遂於當日12點多便
    至該處埋伏，看到被告與一名可能販賣毒品之年輕人在復興
    國小明星街與台鋁中巷口作毒品交易，他們兩個碰頭不到1
    分鐘，講幾句話就各自騎車離開，年輕人騎往一心路的巷子
    ，被告從明星街左轉民權路，在民權二路392 號前被我們攔
    下，我請被告拿身分證出來，被告便藉拿出身分證件之際，
    順勢將內捲有海洛因夾練袋之吸管自口袋內取出，丟棄在離
    他站立處不遠的地方等語（見本院卷第45頁、第46頁），核
    與證人陳世哲於本院審理中證稱，95年11月10日中午我和鄭
    高同員警一同執行防搶勤務，因曾文瑞巡佐跟我們說明星街
    處有毒品交易，我們便去那裡查看，並與曾文瑞巡佐會合，
    過幾分鐘便發現被告與一名年輕人在明星街附近菜市場接觸
    一會就離開，年輕人往巷子裡去，被告則往民權路方向逆向
    行駛，我們以交通違規攔檢被告，並請他出示證件，被告在
    拿證件時就趁勢將毒品丟到民權路上種樹的地方等語（見本
    院卷第52頁），均大致相符，並有高雄市政府警察局前鎮○
    ○○○路派出所扣押筆錄、扣押物品目錄表及疑似毒品白色
    粉末與紫色吸管扣案；而疑似毒品白色粉末經送驗結果，呈
    海洛因陽性反應，亦有高雄市立凱旋醫院濫用藥物成品檢驗
    鑑定書1 紙在卷可考（見偵卷第31頁），堪認被告警詢供稱
    ，扣案毒品海洛因係其於95年11月10日中午12時25分，在高
    雄市前鎮區○○○路復興國小對面，向1 名綽號「阿瘦仔」
    之男子以1000元之價格購得，買來供己施用等語（見警卷第
    2 頁），應與事實相符。被告非經許可持有第一級毒品海洛
    因一情，已可認定。
    (二)被告矢口否認有何未經許可持有第一級毒品海洛因之犯行
    ，辯稱95年11月10日我應羅志明特助之邀，與之前吸毒友人
    「阿明」一同前往參加市長選舉造勢活動，兩人在「阿明」
    位於前鎮區台鋁9 巷住處會合後，「阿明」手持桔紅色吸管
    稱要去買煙叫我先走，我在復興路上便遇到警察攔檢，「阿
    明」騎車跟上見狀後便逆向掉頭逃跑。在警察驗身完畢後，
    我發現人行道草坪上有「阿明」的桔紅色吸管，就當著警員
    的面將吸管丟給警員曾文瑞，其在警詢中承認僅係配合員警
    的要求云云，惟查：
    1.被告藉拿取身分證件之機會，將裝有海洛因之吸管丟在地
      上一情，業經證人即查獲員警曾文瑞、陳世哲證述明確，
      已如上述，衡情警員與被告間並無仇怨，其等本於職責依
      法查緝犯罪，並無嫁禍構陷被告入罪之動機，且被告歷經
      偵審程序迄至辯論終結前均無法指明友人「阿明」住處或
      提供「阿明」身分資料以供傳喚查明，證人陳世哲亦證稱
      現場未見有另一人跟隨被告等語（見本院卷第52頁至第53
      頁），況依被告所述，「阿明」在距被告遭警方攔檢地點
      約15公尺之處，便騎車掉頭逃逸，則衡情購買毒品所費不
      貲，「阿明」既尚未為員警發覺即行逃逸，豈有任意扔擲
      所有毒品海洛因之理，承此，是否確有綽號「阿明」之人
      ，已堪質疑。
    2.又依高雄地方法院檢察署勘驗警詢錄音帶後製作逐字譯文
      記載：警員：「在哪裡跟他買的？」被告：「在一心路過
      去那條路那邊，一心路過去差不多50公尺」警員：「一心
      路過去50公尺是民權路... 」被告：「民權路民權路。一
      心路再過去，民權路這邊... 」警員：「一心路與民權路
      是交接的嘛... 」被告：「對，就民權路過一心路差不多
      50公尺」警員：「是學校前面或是學校旁邊？還是菜市場
      那邊」被告：「菜市場那邊」（見偵卷第54頁），足見被
      告警詢所述內容均係其經思索後答覆，員警並無事先擬定
      、指引被告答覆內容之情形，又衡諸被告甫查獲持有第一
      級毒品之際，即經員警帶同返回派出所製作筆錄，其所述
      若非親身經歷，尚難於斯時即就毒品交易之時間、地點、
      對象、金額均做鉅細靡遺之供述，故其警詢所述應屬實在
      。被告事後所辯並不足採。
    (三)綜上，被告未經許可持有第一級毒品海洛因之犯行已堪認
    定，應予依法論科。
二、論罪科刑及沒收部分：
    (一)按海洛因係屬毒品危害防制條例第2 條第2 項第1 款所稱
    之第一級毒品，非經許可不得持有之。核被告乙○○前揭所
    為，係犯毒品危害防制條例第11條第1 項之持有第一級毒品
    罪。被告曾因毒品危害防制條例案件，經本院判處有期徒刑
    6 月確定，於95年10月21日執行完畢一情，有臺灣高等法院
    被告前案紀錄表1 份在卷足稽（見本院易字卷第7 頁），被
    告於該徒刑執行完畢後，5 年以內故意再犯本案有期徒刑以
    上之罪，應論以累犯，並加重其刑。爰審酌被告前即曾因施
    用毒品經送觀察、勒戒，並經刑之執行，猶不知戒絕、隔離
    毒品，仍再犯本案之持有第一級毒品海洛因，誠屬不該，且
    否認犯行，難信其犯後確具悔意，惟念及其持有第一級毒品
    之時間甚短，數量非多等一切情狀，量處如主文所示之刑。
    併參酌被告教育程度及家庭經濟狀況（此見警卷詢問筆錄受
    詢問人欄即明），諭知如主文所示之易科罰金折算標準。又
    本件被告之犯罪時點在96年4 月24日以前（即已告終止），
    合於中華民國九十六年罪犯減刑條例所定之減刑條件，爰減
    輕宣告刑2 分之1 ，並諭知同前所示之易科罰金折算標準。
    (二)扣案海洛因1 包（驗後淨重0.051 公克）經送鑑驗結果，
    確呈第一級毒品海洛因陽性反應，業經認定如前，而裝盛海
    洛因之包裝袋，因無法完全與毒品析離，亦應視同毒品，依
    毒品危害防制條例第18條第1 項前段之規定，均沒收銷燬之
    。至於鑑驗耗損之第一級毒品海洛因，既已滅失，爰不再行
    諭知沒收銷燬。扣案吸管1 支，係被告所有，方便隱匿、藏
    放所購得第一級毒品海洛因所用之物，應依刑法第38條第1
    項第2 款之規定，沒收之。
據上論斷，應依刑事訴訟法第299 條第1 項前段，毒品危害防制
條例第11條第1 項、第18條第1 項前段，刑法第11條、第47條第
1 項、第41條第1 項前段、第38條第1 項第2 款，中華民國九十
六年罪犯減刑條例第2 條第1 項第3 款、第7 條，判決如主文。
本案經檢察官甲○○到庭執行職務。
中　　華　　民　　國　　96　　年　　11　　月　　15　　日
                  刑事第六庭    審判長法　官   曾逸誠
                                      法  官   林柏壽
                                      法  官   王  琁
以上正本證明與原本無異。
如不服本判決應於收受本判決後10日內向本院提出上訴書狀，並
應敘述具體理由，如未敘述上訴理由者，應於上訴期間屆滿後20
日內補提理由書狀於本院（均須按他造當事人之人數附繕本）「
切勿逕送上級法院」。
中　　華　　民　　國　　96　　年　　11　　月　　15　　日
　　　　　　　　　　　　　　　　　    書記官   黃國忠
附錄本案論罪科刑法條全文：
毒品危害防制條例第11條
持有第一級毒品者，處 3 年以下有期徒刑、拘役或新臺幣 5 萬
元以下罰金。
持有第二級毒品者，處 2 年以下有期徒刑、拘役或新臺幣 3 萬
元以下罰金。
持有專供製造或施用第一、二級毒品之器具者，處 1 年以下有期
徒刑、拘役或新臺幣 1 萬元以下罰金。
持有毒品達一定數量者，加重其刑至二分之一，其標準由行政院
定之。
